臺灣高等法院民事裁定　　　　　　　　 100年度抗字第1136號
抗　告　人　新焦點麗車坊股份有限公司
法定代理人　洪瑞蓮
代　理　人　莊慎翔
上列抗告人因與相對人京奇汽車百貨有限公司、程港平間假扣押
事件，對於中華民國100年7月11日臺灣臺北地方法院100年度全
字第1519號裁定提起抗告，本院裁定如下：
    主  文
抗告駁回。
抗告費用由抗告人負擔。
    理  由
一、抗告人於原法院聲請意旨略以：抗告人與相對人京奇汽車百
    貨有限公司（下稱京奇公司）於民國（下同）100年1月27日
    簽訂頂讓協議書，頂讓標的為臺北市○○區○○路201號之
    營業場所、房屋建置權及周邊相關建置改良物，金額為新臺
    幣（下同）405萬元，抗告人並交付100萬元之定金支票予京
    奇公司。嗣抗告人曾發函請求京奇公司履行相關義務，惟未
    獲應理，依民法第248條、第249條第1項第3款規定，抗告人
    自得請求京奇公司加倍返還定金，即200萬元。近聞京奇公
    司正將所有財產搬移隱匿，因恐一時訴訟不及，致日後有不
    能強制執行或甚難執行之虞，為保全強制執行，願供擔保以
    代釋明，就京奇公司之財產在200萬元範圍內予以假扣押云
    云。原裁定以抗告人未就「假扣押之原因」盡釋明之義務，
    縱令願供擔保以代釋明，仍不符假扣押之要件，其聲請即屬
    不能准許，而予駁回。
二、抗告意旨略以：依上開頂讓協議書第2條約定，京奇公司需
    保證抗告人之承租權為5年，否則視為無效，此係特別約定
    京奇公司之保證責任，是抗告人依民法第249條第1項第3款
    規定請求加倍返還定金，於法有據；況京奇公司於簽約時一
    再保證頂讓標的之承租權可達5年，但不久即稱房東不同意
    轉讓換約等等，顯然就訂約有重要關係之事項，對他方之詢
    問為不實之說明，甚至惡意隱匿，依同法第245條之1規定，
    應負損害賠償責任。又抗告人聲請本件假扣押，業已具狀釋
    明假扣押請求及原因事實，難謂未就假扣押之請求及原因提
    出釋明；另抗告人亦陳明願供擔保以補釋明之不足，且京奇
    公司已向臺灣士林地方法院（下稱士林地院）對抗告人提起
    返還不當得利之訴（案號：100年度訴字第765號），抗告人
    為保權益，亦於100年8月2日提起反訴，然恐日後有不能強
    制執行之虞，乃為本件假扣押之聲請，原裁定卻率予駁回，
    難令抗告人誠服，爰求予廢棄原裁定云云。
三、按債權人就金錢請求或得易為金錢請求之請求，欲保全強制
    執行者，得聲請假扣押；請求及假扣押之原因應釋明之；前
    項釋明如有不足，而債權人陳明願供擔保或法院認為適當者
    ，法院得定相當之擔保，命供擔保後為假扣押，民事訴訟法
    第522條第1項、第526條第1項、第2項分別定有明文。而所
    謂假扣押之原因，依同法第523條第1項規定，係指日後有不
    能強制執行或甚難執行之虞或應在外國為強制執行之情形，
    如債務人浪費財產，增加負擔，或就其財產為不利益之處分
    ，將成為無資力之狀態，或將移住遠地、逃匿無蹤、隱匿財
    產等是。債權人就假扣押之原因，依法有釋明之義務，亦即
    須提出可使法院信其主張為真實之證據，必待釋明有所不足
    ，而債權人陳明願供擔保或法院認為適當者，法院始得定相
    當之擔保，命供擔保後為假扣押，若債權人未釋明假扣押之
    原因，即不符假扣押之要件（最高法院94年度臺抗字第156
    號、97年度臺抗字第649號、98年度臺抗字第517號裁定參照
    ）。
四、經查，抗告人對京奇公司及其法定代理人即相對人程港平聲
    請本件假扣押，業據提出頂讓協議書、律師函影本（見原法
    院卷第8至11頁），堪認就京奇公司之假扣押請求已為釋明
    ；但對程港平並未就其有何假扣押之請求而為釋明，此部分
    即不應准許。又抗告人對京奇公司有何日後不能強制執行或
    甚難執行之虞之假扣押原因，僅謂「近聞京奇公司正將所有
    財產搬移隱匿，因恐一時訴訟不及，致日後有不能強制執行
    或甚難執行之虞，為保全強制執行，願供擔保以代釋明」云
    云，而於本院雖再提出律師函、定金支票、存證信函（見本
    院卷第17至23頁）、士林地院民事庭通知書、門市開辦費用
    單據及反訴狀（見本院卷第26至30頁）等影本為憑，惟上揭
    資料均係在釋明抗告人就京奇公司之假扣押請求，即抗告人
    對京奇公司有債權存在，但就京奇公司有何日後不能強制執
    行或甚難執行之虞之假扣押原因，並未提出能即時調查之證
    據，以為釋明，其聲請自不符合假扣押之要件，雖抗告人陳
    明願供擔保以代釋明，然依上揭說明，當屬不應准許。從而
    原法院駁回抗告人之聲請，核無違誤，抗告人指摘原裁定不
    當，求予廢棄，為無理由，應予駁回。
五、據上論結，本件抗告為無理由，爰裁定如主文。
中    華    民    國   100    年    8     月    11    日
                  民事第十五庭
                      審判長法  官  林恩山
                            法  官  黃國忠
                            法  官  郭松濤
正本係照原本作成。
本裁定除以適用法規顯有錯誤為理由，不得再抗告。如提起再抗
告，應於收受送達後10日內委任律師為代理人向本院提出再抗告
狀，並繳納再抗告費新臺幣1,000元整。
中    華    民    國   100    年    8     月    12    日
                            書記官  方素珍